臺灣彰化地方法院彰化簡易庭民事判決
110年度彰小字第65號
原      告  王淑帆  
被      告  沈來進  
上列當事人間請求損害賠償事件，經本院刑事庭裁定移送前來（
109年度簡附民字第69號），本院於民國110年3月23日言詞辯論
終結，判決如下：
    主  文
被告應給付原告新臺幣參仟元，及自民國一○九年十二月十日起
至清償日止，按週年利率百分之五計算之利息。
原告其餘之訴駁回。
本判決原告勝訴部分得假執行。但被告如以新臺幣參仟元為原告
預供擔保，得免為假執行。
原告其餘假執行之聲請駁回。
    理由要領
一、按小額訴訟之訴狀送達後，原告不得將原訴變更或追加他訴
    ，但請求之基礎事實同一，或擴張或減縮應受判決事項之聲
    明者，不在此限，民事訴訟法第436條之23、第436條第2項
    、第255條第1項第2款、第3款分別定有明文。本件原告原起
    訴聲明係請求被告應給付原告新臺幣（下同）50,000元，及
    自刑事附帶民事起訴狀繕本送達翌日起至清償日止，按週年
    利率5%計算之利息。嗣於民國110年3月23日言詞辯論時變更
    聲明為被告應給付原告40,000元，及自刑事附帶民事起訴狀
    繕本送達翌日（即109年12月10日）起至清償日止，按週年
    利率5%計算之利息，核其主張之基礎事實同一，且屬減縮應
    受判決事項之聲明，與上開規定相符，應予准許。
二、原告主張：被告於109年7月24日上午11時許，在其經營位於
    彰化縣○○市○○路000巷00號之1之攤位，與原告為攤位前之機
    車停放問題發生爭執後，竟基於公然侮辱之犯意，當場對在
    街道上之原告，出言辱罵「幹你娘雞掰」、「畜生聽不懂人
    話」等語（下稱系爭言論）。被告涉犯公然侮辱行為，業經
    本院以109年度簡字第1748號刑事判決判決處罰金5,000元確
    定在案（下稱系爭刑案）。原告認為停車的位置沒有影響到
    被告的攤位，被告沒有權利要求其移車，被告之上開行為造
    成原告人格及名譽權受損，其雖願意接受被告的道歉，但仍
    請求被告賠償精神慰撫金4萬元，爰依侵權行為之法律關係
    提起本件訴訟等語。並聲明：（一）被告應給付原告4萬元
    ，及自起訴狀繕本送達被告之翌日起至清償日止，按週年利
    率5%計算之利息。（二）請准供擔保宣告假執行。
三、被告則以：伊有講系爭言論，但是在罵其配偶，但系爭刑案
    沒有讓其陳述意見，即認定其犯公然侮辱罪，其願意向原告
    道歉等語置辯。並聲明：原告之訴駁回。
四、得心證之理由：
（一）原告主張被告於上開時、地，以系爭言論辱罵原告之事實
      ，業經本院刑事庭依據兩造之供述及相關事證，認定被告
      成立公然侮辱罪，判處罰金5,000元確定在案，此有系爭
      刑案判決在卷可稽，復經本院調取本院刑案卷宗核閱屬實
      ，被告雖不爭執有講系爭言論，但否認係對原告所辱罵，
      並以前揭情詞置辯，是本件應審究之事項厥為：1.被告有
      無對原告為公然侮辱行為，而不法侵害原告人格權、名譽
      權而構成侵權行為？2.如應負損害賠償責任，損害賠償額
      為若干？茲分述如下：
　　1.被告有無對原告為公然侮辱行為，而不法侵害原告人格權
      、名譽權而構成侵權行為？　
　　　按因故意或過失，不法侵害他人之權利者，負損害賠償責
      任，民法第184條第1項前段分別定有明文。次按當事人主
      張有利於己之事實者，就其事實有舉證之責任，民事訴訟
      法第277條定有明文。又主張法律關係存在之當事人，僅
      須就該法律關係發生所須具備之特別要件，負舉證之責任
      ，至於他造主張有利於己之事實，應由他造舉證證明；原
      告於起訴原因已有相當之證明，而被告於抗辯事實並無確
      實證明方法，僅以空言爭執者，當然認定其抗辯事實之非
      真正，而應為被告不利益之裁判（最高法院93年台上字第
      2279號判決意旨參照）。又按證人係不可替代之證據方法
      ，如果確係在場聞見待證事實，而其證述又非虛偽者，縱
      令該證人與當事人有其他利害關係，其證言亦非當然不可
      採（最高法院著有53年台上字第2673號判例足資參照）。
      經查，本件被告固承認有罵系爭言論，但辯稱係在騙其配
      偶，而非辱罵原告云云。惟依證人黃韋竹於系爭刑案警詢
      時陳稱：當時原告停車停在被告的鵝肉攤前，被告好像有
      罵原告，隨後原告又將車子停到離被告攤位更遠的地方，
      原告有跟我說被告一直在罵他，但我當時沒仔細聽被告罵
      的內容，也不曉得被告是針對誰罵，應該是原告停車的行
      為導致被告罵人；被告當時辱罵原告時音量很大，大概可
      以傳遞10至15公尺的距離；當時他們雙方有面對面在對話
      ，而且聲音很大等語（見臺灣彰化地方檢察署109年度偵
      字第9839號卷第18至19頁）。復於偵查中具結證稱：我有
      印象聽到被告在罵人，但被告在罵什麼不清楚，當時就只
      有被告跟在機車上的原告，應該是他們兩人在對話；當時
      的口角衝突大概持續1分鐘，原告也有跟我說被告罵他等
      語（見同卷第45頁）。是依證人黃韋竹之證述，核與原告
      所稱被告以系爭言論辱罵原告之事實較為相符。參以證人
      黃韋竹於刑事偵查時係經告以具結之義務及偽證罪之重罪
      刑罰後，仍具結而為上揭證述，衡諸常情，若非確有其事
      ，實難認黃韋竹有何甘冒偽證罪之刑罰而設詞陷害被告之
      動機及必要。至證人曾春梅雖於警詢、偵查中證稱：原告
      將機車停放在我們經營的店門前，被告好意跟對方說機車
      不要放這，不要擋到攤位跟通道，前面有空位可以停比較
      安全，但對方不理會並走到我們對面買東西，被告就很生
      氣對我咆嘯並辱罵我，因為店門前時常被其他用路人停車
      ，導致影響生意，都是被告在勸導人離去，被告就責怪我
      不處理；被告當時有叫我「阿梅」後才說後面一些辱罵的
      言詞，被告確實是在罵我，我不知道原告是否是因為心虛
      才會覺得被告在罵她，我當時就是自己洗自己的東西不理
      被告等語（見同卷第21至23、45頁），然證人曾春梅為被
      告之配偶，其有坦護被告之動機，又被告與原告發生爭執
      後，卻無端辱罵被告之配偶即證人曾春梅，顯不合常情，
      是以證人曾春梅所為證詞及被告所辯均不足採。另系爭刑
      案判決亦為相同之認定，有前開判決在卷可憑，是原告前
      揭主張，堪認屬實，則被告對原告之名譽權施以不法之侵
      害，洵堪認定，依法應負侵權行為損害賠償責任甚明。
    2.如應負損害賠償責任，損害賠償額為若干？
      按人格權受侵害時，以法律有特別規定者為限，得請求損
      害賠償或慰撫金；不法侵害他人之身體、健康、名譽、自
      由、信用、隱私、貞操，或不法侵害其他人格法益而情節
      重大者，被害人雖非財產上之損害，亦得請求賠償相當之
      金額，民法第18條第2項、第195條第1項前段分別定有明
      文。次按非財產上損害之慰撫金數額，究竟若干為適當，
      應斟酌兩造身分、地位、經濟狀況、加害程度及其他各種
      情形，俾為審判之依據（最高法院86年度台上字第511號
      、第3537號判決意旨參照）；又按不法侵害他人人格權，
      被害人受有非財產上損害，請求加害人賠償相當金額慰撫
      金時，法院對於慰撫金之量定，應斟酌實際加害情形、所
      造成影響、被害人痛苦之程度、兩造之身份地位、經濟情
      形及其他各種狀況，以核定相當之數額。本件被告上開公
      然侮辱行為，致原告之名譽權受有損害，自應對原告負侵
      權行為損害賠償責任。本院審酌原告因被告之公然侮辱行
      為，其精神上自受有相當之痛苦，並參酌兩造之身份、地
      位、學經歷、經濟狀況，並審酌被告所為言論內容、行為
      之動機、情境、場所及原告因被告上開故意侵權行為因此
      所受精神上痛苦之程度、被告事後於法庭上向原告道歉並
      為原告所接受等一切情狀，認原告請求精神慰撫金4萬元
      尚屬過高，應以3,000元為相當，則原告請求精神慰撫金
      於3,000元之範圍內，應予准許，逾此範圍則屬無據，不
      應准許。
（二）又按給付有確定期限者，債務人自期限屆滿時起，負遲延
      責任。給付無確定期限者，債務人於債權人得請求給付時
      ，經其催告而未為給付，自受催告時起，負遲延責任。其
      經債權人起訴而送達訴狀，或依督促程式送達支付命令，
      或為其他相類之行為者，與催告有同一之效力，民法第22
      9條第1項、第2項定有明文。又遲延之債務，以支付金錢
      為標的者，債權人得請求依法定利率計算之遲延利息。但
      約定利率較高者，仍從其約定利率；應付利息之債務，其
      利率未經約定，亦無法律可據者，週年利率為百分之五，
      民法第233條第1項、第203條亦分別著有明文。本件原告
      對被告之侵權行為請求權，核屬無確定期限之給付，既經
      原告起訴而送達訴狀，被告迄未給付，依法當應負遲延責
      任。是原告請求自起訴狀繕本送達被告之翌日即109年12
      月10日起至清償日止，按週年利率5%計算之法定遲延利息
      ，核無不合，亦應准許。
五、綜上所述，原告依侵權行為之法律關係，請求被告賠償3,00
    0元及自109年12月10日起至清償日止，按週年利率5%計算之
    利息，為有理由，應予准許；逾此範圍之請求，則無理由，
    應予駁回。
六、本件事證已臻明確，兩造其餘主張及攻擊防禦方法，核與判
    決結果不生影響，爰不一一論述，附此敘明。 
七、本件原告勝訴部分係小額程序為被告敗訴之判決，依民事訴
    訟法第436條之20規定，應依職權宣告假執行；並依同法第3
    92條第2項規定，依職權宣告被告如預供擔保，得免為假執
    行。原告就勝訴部分所為宣告假執行之聲請，僅在促使法院
    為此職權之行使，本院自不受其拘束，仍應逕依職權宣告假
    執行，惟此部分聲請既已依職權宣告，無再命原告提供擔保
    之必要，此部分不另為准駁之諭知，附此敘明。至原告敗訴
    部分，其假執行之聲請已失所依附，應併予駁回。
八、本件原告係於刑事訴訟程序提起附帶民事訴訟，經本院刑事
    庭裁定移送前來，依刑事訴訟法第504條第2項規定，無庸繳
    納裁判費，且本件訴訟繫屬期間亦未增生訴訟費用事項，故
    無訴訟費用負擔問題，併予敘明。
中    華    民    國   110    年    4     月    8     日
                  臺灣彰化地方法院彰化簡易庭
                      法  官  李欣恩
以上正本係照原本作成。　　　　　　　　　　　
如對本判決不服，須以判決違背法令提起上訴，並應於送達後20
日內，向本院提出上訴狀並表明上訴理由（須附繕本）。 
中　　華　　民　　國　　110 　年　　4 　　月　　8 　　日
                      書記官  石坤弘